【裁判字號】    92,上易,492
【裁判日期】    920513
【裁判案由】    詐欺
【裁判全文】
臺灣高等法院臺中分院刑事判決          民國九十二年度上易字第四九二號
    上  訴  人
    即  被  告  乙○○
    選任辯護人  陳建勛律師
右上訴人因詐欺案件，不服臺灣臺中地方法院中華民國九十二年一月廿八日第一審判
決（民國九十一年度易字第二八四九號，起訴案號：臺灣臺中地方法院檢察署民國九
十年度偵緝字第七七０號），提起上訴，本院判決如左：
    主      文
原判決撤銷。
乙○○幫助連續意圖為自己不法之所有，以詐術使人將本人之物交付，處有期徒刑
月，如易科罰金，以佰元折算壹日。
    事      實
一、乙○○於八十七年八月十四日，前往台中市旱溪郵局申請設立存款帳戶、帳戶號
    碼為0000000000000之九號，並申請及領取提款卡、密碼為一二三
    四號，嗣乙○○閱讀中國時報刊登「高價收購郵銀存簿」之分類廣告，於八十八
    年間，因為缺錢而打電話洽詢，竟基於幫助陳姓不詳姓名年籍之成年男子詐欺取
    財之不確定故意，將其郵局存摺及提款卡，以新台幣（以下同）二千元之代價出
    租於該陳姓不詳姓名年籍之成年男子，該陳姓不詳姓名年籍之年男子於取得乙○
    ○之存摺、提款卡後，即意圖為自己不法之所有，基於概括之犯意，先以郵寄方
    式，寄送「周刊及該周刊三十週年慶舉辦千萬元摸彩活動中獎名單，洽：總公司
    會計室00－00000000」之詐騙方式，佯稱中獎云云。甲○於八十八年
    九月十七日收到上開周刊及三十週年慶中獎資料，打電話聯絡，接電話之人即告
    知其中三獎黃金三條，必須先繳交百分之十五之稅金，匯至乙○○上開帳戶。致
    甲○陷於錯誤，於同年月十八日上午十一時五十四分四十八秒，匯款十二萬九千
    六百元至上開之帳戶。嗣甲○之子馬定國發現有可能受騙，隨即前往郵局辦理止
    付，而未被領走，因而未遂。該陳姓不詳姓名年籍之成年男子，又以欲申辦信用
    貸款需先繳納信用貸款保險費（即用以確保申辦信用貸款戶嗣後無法繳納信用貸
    款本息時，可由核貸者向保險公司申請理賠前開信用貸款款項）為由之詐術，連
    續於八十八年七月二十七日，使欲申貸信用貸款之翁淑媚陷於錯誤，匯款一萬五
    千元至乙○○上開帳戶，致遭詐欺得手；再連續於八十八年七月二十八日，使欲
    申貸信用貸款之謝雅媚亦陷於錯誤，匯款一萬元至乙○○上開帳戶，亦遭詐欺得
    手；再連續於八十八年七月三十一日，使欲申貸信用貸款之簡春地（改名為簡宏
    穎）陷於錯誤，匯款一萬元至乙○○上開帳戶，亦遭詐欺得手；復連續於八十八
    年八月五日，使欲申貸信用貸款之張憶臻陷於錯誤，匯款八千八百三十八元至乙
    ○○上開帳戶，亦遭詐欺得手；又連續於八十八年八月七日，使欲申貸信用貸款
    之吳素珍陷於錯誤，匯款一萬四千元至乙○○上開帳戶，亦遭詐欺得手；又連續
    於八十八年八月七日，使欲申貸信用貸款之溫素茹陷於錯誤，匯款一萬四千七百
    三十元至乙○○上開帳戶，亦遭詐欺得手。
二、案經甲○訴由台中縣警察局霧峰分局報請臺灣臺中地方法院檢察署檢察官偵查起
    訴。
    理      由
一、被告乙○○對其於右開時間，以二千元之代價，將其所有之存摺及提款卡出租與
    陳姓不詳姓名年籍之成年男子等情，均供認不諱，而告訴人甲○於八十八年九月
    十八日，撥打中獎資料所載電話後，匯款十二萬九千六百元至被告乙○○之存簿
    儲金帳戶，除經告訴人甲○指訴在卷，並有匯款收據一張、儲戶交易明細表一張
    及榮光周刊暨該周刊三十週年慶中獎資料各一份在卷足佐。又被害人翁淑媚、謝
    雅媚、簡春地、張憶臻、吳素珍、溫素茹確係遭詐騙而匯款至乙○○上開旱溪郵
    局之帳戶內，除據被害人簡春地（改名為簡宏穎）、溫素茹於原審到庭指述歷歷
    外，並有被害人謝雅媚、吳素珍、張憶臻警訊筆錄三份、交通部郵政總局九十年
    五月十一日儲0000000000二號函，及檢附之交易詳情表二頁、匯款單
    十張在卷足稽；並經原審向郵政儲金匯業局儲匯管理處函調被告乙○○在台中市
    旱溪郵局申請設立存款帳戶號碼0000000000000之九號帳戶存提詳
    情表，及存簿儲金交易代號中文說明各一份（該處九十一年十二月二十五日儲管
    字第五七三號函）在卷可考。按刑法上之故意，可分為直接故意與不確定故意（
    間接故意），所謂「不確定故意」，係指行為人對於構成犯罪之事實，預見其發
    生，而其發生並不違背其本意者，刑法第十三條第二項定有明文。查金融帳戶之
    申請甚為簡易方便，豈有人願意以每本二千元之代價租賃他人之金融帳戶使用？
    如非供作犯罪出入之帳戶或其他不法目的，應無隱匿自己名義帳戶而租用他人金
    融帳戶使用之必要；且邇來，利用報紙刊登廣告詐欺取財之犯罪類型，層出不窮
    ，該等犯罪，多數均係利用人頭帳戶作為出入帳戶，並經媒體廣為披載，被告乙
    ○○係成年人，並有使用存摺之經驗，對此應知之甚詳，而該陳姓不詳姓名年籍
    之成年男人果然據以為犯詐欺罪之出入帳戶，足見被告有容許該陳姓不詳姓名年
    籍之成年男子，利用其帳戶犯詐欺取財罪之不確定故意，允無疑義，被告乙○○
    之犯行，應可認定。
二、按該陳姓不詳成年男子所為，係犯刑法第三百卅九條第一項之詐欺罪，其數次犯
    行基於概括犯意而為，屬連續犯，而被告所為，則係上述罪行之幫助犯。被告為
    幫助犯，應依法減輕其刑。公訴意旨認被告係本案詐欺罪之正犯，惟衡諸常情，
    詐欺罪之正犯鮮有使用自己帳戶自白罪證者，是應以本判決認定之事實為合理。
    原審以被告罪證明確，予以論罪科刑，原無不合，惟查被告係犯幫助詐欺罪，原
    判決誤認被告係犯詐欺罪，尚有未洽，被告上訴意旨指摘原判決不當，為有理由
    ，應由本院將原判決撤銷改判，爰審酌被告犯罪之動機、目的、手段、坦承犯行
    ，深知悔過等一切情狀，量處以有期徒刑三月，併諭知易科罰金之折算標準。
據上論斷，應依刑事訴訟法第三百六十九條第一項前段、第三百六十四條、第二百九
十九條第一項前段，刑法第三十條、第五十六條、第三百卅九條第一項、第四十一條
第一項前段，罰金罰鍰提高標準條例第一條前段、第二條，判決如主文。
本案經檢察官丙○○到庭執行職務。
中      華      民      國      九十二   年       五      月    十三    日
                                    臺灣高等法院臺中分院刑事第五庭
                                          審判長法  官  袁  從  楨
                                                法  官  郭  同  奇
                                                法  官  胡  森  田
右正本證明與原本無異。
不得上訴。
                                                書記官  林  振  甫
中      華      民      國      九十二   年       五      月    十四    日
                                                                        Ｉ


司法院資訊處製作；財團法人民間司法改革基金會備份。
